【裁判字號】    98,消債更,65
【裁判日期】    980709
【裁判案由】    更生事件
【裁判全文】
臺灣臺中地方法院民事裁定            98年度消債更字第65號
    聲  請  人
    即  債務人  甲○○
上列聲請人即債務人與債權人台灣中小企業銀行股份有限公司、
渣打國際商業銀行股份有限公司、台中商業銀行股份有限公司、
荷商荷蘭銀行股份有限公司台北分公司、元大商業銀行股份有限
公司、台新國際商業銀行股份有限公司、安泰商業銀行股份有限
公司、中國信託商業銀行股份有限公司間消費者債務清理條例事
件，債務人聲請更生，本院裁定如下：
    主    文
債務人更生及保全處分之聲請均駁回。
聲請費用由債務人負擔。
    理    由
一、按債務人不能清償債務或有不能清償之虞者，得依本條例所
    定更生或清算程序，清理其債務，消費者債務清理條例第 3
    條定有明文。又聲請更生或清算不合程式或不備其他要件者
    ，法院應以裁定駁回之，復為同條例第 8條所明定。又更生
    制度之立法目的在使債務人於不能清償債務或有不能清償之
    虞時，透過此一制度，使全體債權人獲得公平之受償，並予
    債務人在經濟上有更生之機會，防止社會經濟發生混亂，並
    非使債務人恣意消費所造成之債務，任意轉嫁予債權人負擔
    。
二、本件債務人向本院聲請更生，主張其有不能清償債務情事，
    前已提出債權人清冊，以書面向最大債權金融機構請求共同
    協商債務清償方案，惟協商不成立，且其無擔保或無優先權
    之債務總額未逾新台幣（下同）1200萬元，復未經法院裁定
    開始清算程序或宣告破產，請求准予開始更生生活等語。
三、查債務人陳報之債務總額為 4,653,240元｛有擔保債務3,51
    1,000元（房屋貸款3,292,000元 、汽車貸款219,000元）、
    無擔保債務 1,142,240元｝，又據其陳報之每月必要生活支
    出 (含扶養費)共計46,930元 （含房屋貸款21,448元）；其
    固定收入為任職於台中縣潭子鄉東寶國民小學教師每月57,7
    37元，有其存摺、本院執行命令在卷可考。而債務人所提之
    償還計畫表針對無擔保債務1,142,240元，僅願分6年72期，
    每月償還10,500元，共計756,000元，清償比例為約 66.19%
    而已，然債務人針對有擔保債務即房屋貸款，每月願償還
    21,448元（本院訊問時稱每月21,000元），且對於汽車貸款
    219,000元，亦願全額清償 。如是，顯然對無擔保債權人不
    公平。是縱使本院准予開始更生，其更生方案亦難取得債權
    人之可決（對無擔保債權人不公平），本院亦不得逕予認可
    更生方案。從而，更生程序之進行僅在浪費社會資源，債務
    人之請求即屬欠缺程序保護之正當性。另債務人亦陳稱欲保
    住不動產、汽車，且聲請保全處分，若強予准予更生，必然
    轉清算，而必須拍賣不動產、汽車用以清償債務，顯非債務
    人聲請更生之本意，附予敘明。
四、次查，經本院依職權向各金融機關債權人函查債務人消費明
    細紀錄顯示，債務人於93年9月30日預借現金120,000元、93
    年10月5日預借現金40,000元、93年10月6日預借現金60,000
    元、93年10月26日預借現金10,000元、93年11月15日預借現
    金10,000元、93年12月31日信用貸款600,000元、94年1月17
    日信用貸款400,000元、94年 1月20日信用貸款270,880元、
    94年1月31日信用貸款300,000元、94年2月汽車貸款680,000
    元94年5月17日預借現金40,000元、94年9月2日預借現金40,
    000元、19日預借現金9,000元、97年6月27日信用貸款900,0
    00元，此有債權人提出之消費帳明細及本院製作之簡表附卷
    可稽。依此債務人消費態樣已逾越一般人生活水準，而非屬
    日常生活所需，而達奢侈、浪費之程度；茲債務人依消費者
    債務清理條例更生之規定，欲將其恣意消費所造成之債務，
    任意轉嫁予債權人負擔，揆諸前引說明亦與本條例之立法目
    的有違，其請求亦屬欠缺權利保護之必要。
五、綜上所述，債務人之請求顯欠缺保護之必要，揆諸首引法條
    規定，應駁回之；又本件更生之聲請既經駁回，其保全處分
    之請求，已無必要，應併予駁回。爰依消費者債務清理條例
    第8條、第15條、民事訴訟法第95條、第78條裁定如主文。
中    華    民    國    98    年    7     月    9     日
                      民事庭法  官  顏世傑
上為正本係照原本作成。
如不服本裁定，應於裁定送達後10日內，以書狀向本院提出抗告
，並繳納抗告費新臺幣1000元。
中    華    民    國    98    年    7     月    9     日
                            書記官  郭麗娟


司法院資訊處製作；財團法人民間司法改革基金會備份。
